臺灣高等法院刑事判決
109年度上易字第1591號
上  訴  人  
即  被  告  林俊傑



上列上訴人即被告因侵占等案件，不服臺灣士林地方法院108年
度審易字第1071號，中華民國109年7月3日第一審判決（起訴案
號：臺灣士林地方檢察署108年度偵字第5332號、108年度偵緝字
第423號），提起上訴，本院判決如下：
    主  文
上訴駁回。
    事  實
一、林俊傑於民國107年11月6日受僱於樂富企業社（全家便利商
    店之加盟店），在臺北市○○區○○○路0段000號地下2樓全家便
    利商店南港車站店擔任店員乙職，竟意圖為自己不法之所有
    ，於同日某時，在上開店內，利用找零給客人之機會，接續
    侵占業務上所持有之現金各新臺幣（下同）1,530元、8,832
    元，並於同日14時55分許，接續侵占業務上所持有收銀機內
    之現金50,063元，合計共侵占現金60,425元。嗣因該店店長
    徐志銘發現收銀現金短少，並調閱店內監視器錄影畫面，而
    發現上情。
二、林俊傑於108年2月21日，在臺北市○○區○○○路0段00號全家便
    利商店明真店擔任店員乙職，竟意圖為自己不法之所有，於
    同日4時44分、5時1分許，在上開店內，明知並無顧客付款
    儲值悠遊卡，亦未實際收受交通違規之罰鍰，乃擅自掃描價
    值9千元之悠遊卡代收條碼儲值至自己持有之卡號000000000
    號悠遊卡內，及掃描車牌號碼000-0000號交通違規舉發通知
    單上條碼以代收罰鍰1,513元（含代收手續費），而為違背
    其任務之行為，致使其所任職之該超商門市須向悠遊卡公司
    及監理機關繳交上開儲值金額及罰鍰金額而受有損害，並於
    同日4時51分、52分許，意圖為自己不法之所有，接續侵占
    業務上所持有店內抽屜內之預留現金2萬元及收銀台內現金7
    ,947元。嗣因該店店長吳於靜對帳後發現金額短少，乃調閱
    店內監視器錄影畫面，始發現上情。
三、案經徐志銘訴由內政部警政署鐵路警察局臺北分局報告及吳
    於靜訴由臺北市政府警察局大同分局報告臺灣士林地方檢察
    署檢察官偵查起訴。
    理  由
壹、證據能力方面：
一、按被告以外之人於審判外之言詞或書面陳述，除法律有規定
    者外，不得作為證據，刑事訴訟法第159條第1項定有明文。
    又被告以外之人於審判外之陳述，雖不符同法第159條之1至
    第159條之4之規定，而經當事人於審判程序同意作為證據，
    法院審酌該言詞陳述或書面陳述作成時之情況，認為適當者
    ，亦得為證據；當事人、代理人或辯護人於法院調查證據時
    ，知有同法第1項不得為證據之情形，而未於言詞辯論終結
    前聲明異議者，視為有前項之同意，為同法第159條之5所明
    定。對於本件判決所引之被告以外之人於審判外陳述之證據
    能力，當事人均未爭執證據能力，迄於本院言詞辯論終結時
    ，復未聲明異議，經本院審認結果，上開證據均無違法取得
    或證明力明顯偏低之瑕疵，以之作為證據應屬適當，依刑事
    訴訟法第159條之5之規定，認有證據能力。
二、本判決下列認定事實所引用之非供述證據，並無證據證明係
    公務員違背法定程序取得之證據，且與本件待證事實具有自
    然之關聯性，自得為證據使用。
貳、實體部分：
一、認定事實所憑之證據及理由：
　　被告林俊傑經合法傳喚，並未到庭陳述，惟上開犯罪事實，
    業據被告於原審坦承不諱，並經證人即告訴人徐志銘、吳於
    靜於警詢及偵查中指訴明確，復有全家便利商店南港車站店
    監視器錄影畫面、週班表、收銀員明細表、全家便利商店明
    真店監視器錄影畫面、營業收支日報表、收銀機接班表、加
    值機/e通卡明細表、加值機加值證明及代收費用明細表在卷
    可佐。足證被告上開自白與事實相符，應堪採信。本件事證
    明確，被告犯行已堪認定，應依法論科。
二、論罪：
  ㈠被告行為後，刑法第336條第2項規定雖於108年12月25日修正
    公布，同月27日施行，惟此次修正僅係將刑法施行法第1條
    之1第2項罰金數額提高30倍之規定予以明文化，不涉及犯罪
    範圍或刑之加重或減輕，並無新舊法比較之問題，而應依一
    般法律適用原則，適用裁判時法即修正後刑法336條第2項規
    定。
  ㈡核被告就事實一所為，係犯刑法第336條第2項之業務侵占罪
    ；就事實二所為，則係犯同法第342條第1項之背信罪及同法
    第336條第2項之業務侵占罪。公訴意旨就事實二中代收悠遊
    卡加值金9千元及代收交通罰鍰1,513元部分，認係犯業務侵
    占罪嫌，然被告並非侵占所持有之物，而係違背其任務，未
    繳納此部分加值金及罰緩，致生損害於其所任職之超商，所
    為係構成背信罪，故此部分起訴法條容有未洽，應予變更（
    原審已諭知變更此部分起訴法條）。
　㈢被告所為事實一之數次侵占現金行為、事實二之2次背信及2
    次侵占現金行為，各係於同日，於密接時間，利用擔任超商
    店員機會，侵害同一被害人之財產法益，屬單一行為之接續
    為之，各為接續犯。又就事實二部分，其係以一接續行為而
    同時觸犯背信及業務侵占2罪名，為想像競合犯，應依刑法
    第55條之規定，從一重之業務侵占罪處斷。
　㈣被告所為事實一、二之2次業務侵占罪，犯意各別、行為互殊
    ，應予分論併罰。
　㈤查被告前因侵占等案件，經臺灣宜蘭地方法院以100年度易字
    第526號判處有期徒刑6月、4月，應執行有期徒刑8月確定；
    又因偽造文書等案件，經臺灣宜蘭地方法院以100年度訴字
    第485號判處有期徒刑8月、4月，應執行有期徒刑10月確定
    ；復因侵占案件，經臺灣臺北地方法院以101年度審簡字第6
    24號判處有期徒刑6月確定，再因竊盜等案件，經臺灣新北
    地方法院以101年度簡字第3391號判處有期徒刑3月（共6罪
    ），應執行有期徒刑1年3月確定，上開案件嗣經臺灣新北地
    方法院以102年度聲字第3188號裁定應執行有期徒刑2年10月
    確定，於104年5月23日縮刑期滿執行完畢等情，有本院被告
    前案紀錄表可憑，其於有期徒刑執行完畢後，5年內故意再
    犯本案有期徒刑以上之2罪，均為累犯，酌以司法院大法官
    釋字第775號解釋意旨，認被告上開執行完畢之案件部分同
    為侵占案件，其於執行完畢後，又為本件業務侵占犯行，顯
    然仍不知警惕、對刑罰反應力薄弱，均應依刑法第47條第1
    項規定加重其刑。
三、駁回上訴之理由：
　㈠原審以被告罪證明確，審酌被告前有業務侵占素行，更於106
    年9月間、同年12月間再犯業務侵占案件，已經檢察官分別
    提起公訴，猶未警惕悔改，不思以正途取財，再犯本案，破
    壞人際信任，侵害雇主財產法益，惡性非輕，犯後雖坦承犯
    行，惟迄未賠償各被害人，兼衡其犯罪之動機、目的、手段
    、被害人等所受損害等一切情狀，各量處有期徒刑8月、7月
    ，並應執行有期徒刑1年，及諭知沒收追徵未扣案之犯罪所
    得，認事用法，並無違誤，量刑亦屬適當。
  ㈡被告上訴以其業已坦承犯行，願意賠償被害人損失，請求從
    輕量刑云云。核原審已於判決理由內說明其量刑審酌事由，
    其量定之刑罰，已兼顧相關有利與不利之科刑資料為綜合考
    量，既未逾越法定刑度，亦未濫用自由裁量之權限，且無違
    背公平正義、責罰相當等原則，屬裁量權之適法行使，難認
    有何不當。且被告迄今仍未賠償被害人損失，是被告執前詞
    上訴請求從輕量刑，為無理由，應予駁回。　　
四、被告經合法傳喚，無正當理由不到庭，爰不待其陳述逕行判
    決。
據上論結，應依刑事訴訟法第368條、第371條，判決如主文。
本案經檢察官吳爾文提起公訴，檢察官蔡名堯到庭執行職務。
中　　華　　民　　國　　109 　年　　11　　月　　24　　日
                  刑事第十七庭  審判長法　官 鄭水銓
                                      法　官 沈君玲
                                      法　官 李世華
以上正本證明與原本無異。
不得上訴。
                                      書記官 莊佳鈴
中　　華　　民　　國　　109 　年　　11　　月　　24　　日
附錄：本案論罪科刑法條全文　　　　　　　　　　　　　　　
中華民國刑法第336條
對於公務上或因公益所持有之物，犯前條第1項之罪者，處1年以
上7年以下有期徒刑，得併科15萬元以下罰金。
對於業務上所持有之物，犯前條第1項之罪者，處6月以上5年以
下有期徒刑，得併科9萬元以下罰金。
前二項之未遂犯罰之。
中華民國刑法第342條
（背信罪）
為他人處理事務，意圖為自己或第三人不法之利益，或損害本人
之利益，而為違背其任務之行為，致生損害於本人之財產或其他
利益者，處5年以下有期徒刑、拘役或科或併科50萬元以下罰金
。
前項之未遂犯罰之。